【裁判字號】    94,上訴,2281
【裁判日期】    950215
【裁判案由】    毒品危害防制條例
【裁判全文】
臺灣高等法院臺中分院刑事判決        94年度上訴字第2281號
上  訴  人
即  被  告  甲○○
選任辯護人  張淑琪  律師
上列上訴人因毒品危害防制條例案件，不服臺灣臺中地方法院94
年度訴字第1104號中華民國94年10月5日第一審判決（起訴案號
：臺灣臺中地方法院檢察署94年度偵字第37號），提起上訴，原
審判決如下：
    主  文
上訴駁回。
    事  實
一、甲○○ (起訴書誤載為楊隆豐)前有違反肅清煙毒條例案件
    、違反麻醉藥品管理條例案件、違反槍砲彈藥刀械管制條例
    案件、賭博罪等前科，並曾因違反肅清煙毒條例案件及違反
    槍砲彈藥刀械管制條例案件，經本院分別判處有期徒刑3 年
    2月及6月確定後，復經本院裁定應執行有期徒刑3年7月確定
    ，於民國（下同）92年3月30日執行完畢。其且曾於90年間
    因施用毒品案件，經依臺灣彰化地方法院裁定送入觀察勒戒
    處所觀察勒戒，經評定認無繼續施用毒品之傾向後，於90年
    9月7日釋放，並由臺灣彰化地方法院檢察署檢察官以90年度
    偵字第1067號為不起訴處分確定。復於91年間因施用毒品案
    件，經依原審裁定送入觀察勒戒處所觀察勒戒，經評定認無
    繼續施用毒品之傾向後，於92年2月12日釋放，並由臺灣臺
    中地方法院檢察署檢察官於同年月13日以91年度毒偵字第31
    79號為不起訴處分確定。詎猶不知悔改，復於93年10月8日
    中午12時許之前某時或往前回溯4日內某時，在不詳地點，
    以口服方式，施用友人卓志堅（未經檢察官起訴）所轉讓含
    第一級毒品嗎啡成份之藥丸1次（起訴書誤載為海洛因）。
    復於93年10月8日中午12時許之前某時或往前回溯3日內某時
    ，在不詳地點，以不詳方式，施用第二級毒品甲基安非他命
    1次。嗣於93年10月8日中午12時許，在臺中市○○路159 之
    11號11樓為警查獲，並扣得其所有供己施用之第2級毒品甲
    基安非他命1包 (毛重0.01公克)、其所有之酒精燈1座、吸
    食器1組、吸管2支、鋁箔紙1張及吸食管2支，旋經警於同日
    採集甲○○尿液，送鑑驗結果，嗎啡類及甲基安非他命類，
    均呈陽性反應，而查悉上情。嗣甲○○並於臺灣臺中地方法
    院審理中提出其所持有供己施用含嗎啡成份之藥丸（淨重計
    2.13公克），由法院予以扣押。
二、案經臺中市警察局第五分局報告臺灣臺中地方法院檢察署檢
    察官偵查起訴。
    理  由
一、訊據上訴人即被告甲○○（下稱被告）固對於其有口服上揭
    含第一級毒品嗎啡成份之藥丸及於上揭時地為警查獲，遭警
    查扣其所有之第二級毒品甲基安非他命1包 (毛重0.01公克)
    、酒精燈1座、吸食器1組、吸管2支、鋁箔紙1張及吸食管2
    支之事實坦承不諱，惟矢口否認有何施用第一級毒品及第二
    級毒品犯行，辯稱：伊因身體病痛，始由友人卓志堅提供紫
    色藥丸供伊服用止痛，伊於為警查獲前並不知該紫色藥丸含
    有第1級毒品嗎啡成份；又扣案之甲基安非他命1包 (毛重0.
     01公克)、酒精燈1座、吸食器1組、吸管2支、鋁箔紙1張及
    吸食管2支，雖均為伊所有，但均係伊之前施用第2級毒品案
    件所留下之物，伊於前案遭查獲後即未曾再施用第2級毒品
    ，本案伊為警查獲後經警採集之尿液所以會呈甲基安非他命
    類陽性反應，可能是服用伊庭呈之白色藥丸等感冒藥所致云
    云。經查：
  (一)被告於上開時地遭警查獲並為警於查獲當日採集被告尿液送
    請詮昕科技股份有限公司（下稱詮昕科技公司），以氣相層
    析質譜儀分析法即GC/MS鑑驗結果，嗎啡類及甲基安非他命
    類，確均呈陽性反應，有詮昕科技股份有限公司出具之濫用
    藥物尿液檢驗報告1張在卷可憑（見偵查卷第45頁）。按施
    用安非他命者，其尿液中之代謝物為安非他命，依現行濫用
    藥物尿液檢驗作業準則，其濃度大於500ng/ml 者，判定為
    安非他命陽性反應。施用甲基安非他命者，其尿液中之代謝
    物為甲基安非他命及安非他命，依現行濫用藥物尿液檢驗作
    業準則，其甲基安非他命濃度大於500ng/ml，且其代謝物安
    非他命濃度大於200ng/ml者，判定為甲基安非他命陽性反應
    ；「施用安非他命者，其尿液代謝物應為安非他命陽性反應
    ，不會產生有甲基安非他命陽性反應」。「施用甲基安非他
    命者，其尿液代謝物會呈甲基安非他命及安非他命陽性反應
    」；人體施用甲基安非他命後，在主要代謝物中未改變形態
    之甲基安非他命佔施用劑量達百分之43，而安非他命佔百分
    之5；一般於尿液中可檢出之最大時限，海洛因為2至4天，
    甲基安非他命為1至5天；經行政院衛生署許可登記之感冒藥
    劑，均不含安非他命、甲基安非他命等成份，以氣相層析質
    譜儀分析法即GC/MS法進行確認者，均不致產生偽陽性反應
    等情，業經內政部警政署刑事警察局以93年4月27日（93）
    刑鑑字第0930086213號、法務部法醫研究所以93年4月28日
    法醫毒字第0930001318號、法務部調查局（下稱調查局）以
    93年4月27日調科壹字第09300153070號、行政院衛生署管制
    藥品管理局以92年7月23日管檢字第0920005 60 9號及93年5
    月6日管檢字第0930003896號等函文分別函釋在案，有該等
    函文影本各1份在卷可憑（見原審卷第123～137頁）。本案
    被告於93年10月8日中午12時許為警查獲後經警採集之尿液
    代謝物，除嗎啡呈陽性反應外，甲基安非他命濃度為
    5622ng/ml、安非他命濃度為572ng/ml，有上開詮昕科技股
    份有限公司出具之濫用藥物尿液檢驗報告1紙在卷可考。且
    被告於原審行準備程序時所提出之2種藥物，經原審送請調
    查局檢驗結果認：人體服用該等藥物，所排尿液均不會呈安
    非他命及甲基安非他命陽性反應，亦有法務部調查局94年8
    月11日調科壹字第09400365330號檢驗通知書1份在卷可憑（
    見原審卷第40頁）。是揆諸上開說明，被告確有施用第2級
    毒品甲基安非他命之事實，應足認定，被告辯稱伊係因服用
    感冒藥，尿液才會呈甲基安非他命類陽性反應云云，顯不足
    採。
  (二)被告於原審行準備程序時所提出之2種藥物，經原審送請調
    查局檢驗結果認：其中紫色藥物丸計13顆，均含有第1級毒
    品嗎啡成份，淨重計2.13公克，包裝重1.55公克，人體服用
    該藥丸，所排尿液會呈嗎啡陽性反應，有上開調查局94 年8
    月11日調科壹字第09400365330號檢驗通知書1份在卷可按（
    見原審卷第40頁）。又扣案含有第一級毒品嗎啡成份之紫色
    藥物確係患有癌症之被告友人卓志堅擅自轉讓予被告施用一
    節，業經被告於原審供明在卷，核與證人卓志堅於原審結證
    情節相符（見原審卷第82頁）。被告雖辯稱：伊係因身體病
    痛，始服用卓志堅所提供之扣案紫色藥丸，伊直至為警查獲
    後，查看扣案紫色藥丸包裝，看到包裝上之記載才發現該等
    紫色藥丸含有嗎啡成份云云。惟被告前有多次施用毒品前科
    ，有臺灣高等法院被告全國前案紀錄表及臺灣臺中地方法院
    檢察署刑案資料查註紀錄表各1份在卷可憑。又被告既知該
    等紫色藥丸具有止痛效用，且被告所提出之扣案紫色藥丸每
    顆之外包裝上均載有「管制藥品局嗎啡長效膜衣錠30公絲」
    等字樣，被告如欲取出1顆紫色藥丸，勢必要拆開該顆藥丸
    之包裝，有扣案之紫色藥丸 (含外包裝)可考，並經原審當
    庭勘驗載明於審理筆錄無訛（見原審卷第84頁），衡情被告
    於服用時豈有不知其所服用之扣案紫色藥丸具有止痛效用之
    嗎啡成份之理，其所辯解，要係事後卸責之詞，不足採信。
  (三)本院依選任辯護人之聲請向林新醫院及林森醫院查詢被告就
    診之病歷資料以明其是否有因身體疼痛須以嗎啡止痛情形，
    經林森醫院以94年12月16日林醫字第2535號函覆：「患者楊
    隆豐先生於93年整年度只有93年1月7日因「急性上呼吸道感
    染」求診，當時主訴流鼻水、咳嗽、嘴巴破皮等症狀；有高
    血壓情形，血壓為170/100mmhg。醫師給予口服藥治療之後
    到年底就未再回診」等語（見本院卷第57頁），前開病歷顯
    無須以嗎啡止痛之情。又林新醫院以95年1月18日林醫仁字
    第0950000019號函覆：「患者楊隆豐君曾於91年10月3日因
    從高處跌落致第2節腰椎粉碎性骨折併右足跟撕裂傷，於91
    年10月9日出院，出院後僅於91-10-1 7回診一次。．．．於
    92年8月19日、93-11-25、94-04-25及94-12-26因持續有下
    背痛情況，回診追蹤4次及藥物治療」等語（見本院卷第91
    頁），被告身體雖於91年間有腰椎骨折及下背痛等情況，惟
    觀諸林新醫院所附出院病歷摘要、病歷記錄、急診病歷等資
    料，被告92年8月19日係因胃腸肝膽上不適前往就診，自其
    後至被查獲已歷時1年餘期間均未回診，於被查獲後亦約隔
    半年時間始回診，是其歷次回診時間並非密集，觀其處方明
    細亦無嗎啡用量，顯示被告並無因腰椎骨折至痛難忍而須以
    嗎啡止痛之情。被告所辯：其係因身體病痛，始由友人卓志
    堅提供紫色藥丸供伊服用止痛云云，亦非可採。
  (四)被告另辯以：本件搜索程序違法，其附隨對被告採驗尿液亦
    屬違法云云，惟稽之偵查卷附臺灣彰化地方法院93年度聲搜
    字第3132號搜索票（見偵查卷第18頁），係同時分別對「甲
    ○○」、「鍾政元」及「賴俊桔」3人搜索，「甲○○」部
    分並記載受搜索人為「楊隆豐」，有效時間為「93年10月6
    日12時起至93年10月8日18時止」，應搜索處所、身體、物
    件分別為「台中南區○○路○段259號11樓之2」、「被搜索
    人之身體」、「被搜索人之隨身皮包或手提袋及其使用之交
    通工具」，應扣押之物為違反毒品、槍砲相關不法事證，有
    搜索票及搜索筆錄附該卷可稽（見偵查卷第76、80頁）。本
    件員警欲搜索者即係被告「甲○○」本人，員警於時效內出
    示該搜索票搜索時，被告既在場並於搜索筆錄簽名並按捺指
    印，顯示被告同意並配合搜索，員警於該處所查獲第二級毒
    品甲基安非他命1包（毛重0.01公克）、酒精燈1座、吸食器
    1組、吸管2支、鋁箔紙1張及吸食管2支，嗣於詢問被告後經
    其同意採尿送驗，核其程序均無不法，前開搜索扣押所得之
    物及尿液檢驗報告等自均得為被告施用毒品之具體事證。是
    被告上開辯解自不足採。此外，復有上揭第二級毒品甲基安
    非他命1包（毛重0.01公克）及紫色藥丸（淨重計2.13公克
    ）扣案足佐，被告施用第一級毒品嗎啡及第二級毒品甲基安
    非他命犯行各1次之犯行，均堪認定。檢察官誤認被告所施
    用者分別係第一級毒品海洛因及第二級毒品安非他命各1次
    ，均有未合。
  (五)被告前於90年間因用毒品案件，經依臺灣彰化地方法裁定送
    入觀察勒戒處所觀察勒戒，經評定認無繼續施用毒品之傾向
    後，於90年9月7日釋放，並由臺灣彰化地方法院檢察署檢察
    官以90年度偵字第1067號為不起訴處分確定。復於91年間因
    施用毒品案件，經依原審裁定送入觀察勒戒處所觀察勒戒，
    經評定認無繼續施用毒品之傾向後，於92年2月12日釋放，
    並由臺灣臺中地方法院檢察署檢察官，於同年月13日以91
    年度毒偵字第3179號為不起訴處分確定，有臺灣高等法院被
    告全國前案紀錄表及臺灣臺中地方法院檢察署刑案資料查註
    紀錄表各1份在卷可憑。是被告確有於觀察勒戒執行完畢後
    ，5年內復行施用毒品之犯行。綜上所述，本件事證明確，
    被告施用第一級毒品嗎啡及第二級毒品甲基安非他命犯行，
    均堪認定。
二、核被告所為，係犯毒品危害防制條例第10條第1項之施用第
    一級毒品罪及同條第2項之施用第二級毒品罪。被告施用第
    一級毒品前後及施用第二級毒品前後，持有第一級毒品及第
    二級毒品之低度行為，應分別為其施用之高度行為所吸收，
    均不另論罪。被告為警查獲後至當庭提出扣案紫色藥丸時止
    之持有第一級毒品犯行，雖未據檢察官起訴，惟既與經起訴
    之施用第一級毒品犯行，具有實質上一罪關係，而為起訴效
    力所及，自應併予審理。被告所犯上開2罪間，犯意各別，
    行為互殊，應予分論併罰。被告前有事實欄所記載科處有期
    徒刑及執行紀錄，有臺灣高等法院被告全國前案紀錄表及臺
    灣臺中地方法院檢察署刑案資料查註紀錄表各1份在卷可按
    ，其於受有期徒刑執行完畢後，於5年以內再犯本件有期徒
    刑以上之罪，為累犯，應依刑法第47條規定，就其所犯施用
    第1級毒品罪及第2級毒品罪部分，均加重其刑。原審以被告
    罪證明確，適用毒品危害防制條例第10條第1項、第2項、第
    23條第2項、第18條第1項前段，刑法第11條、第47條、第51
    條第5款規定，並審酌被告前已有違反麻醉藥品管理例案件
    及違反肅清煙毒條例案件等前科，素行不佳，並已曾因施用
    毒品案件接受2次觀察勒戒處分，竟無視於毒品對於自身健
    康之戕害及國家對於杜絕毒品犯罪之禁令，猶施用毒品不輟
    ，再為本案犯行，惟念及其吸毒係戕害自己身心之行為及斟
    酌其於犯罪後矢口否認施用第1級毒品及第2級毒品犯行，態
    度不佳等一切情狀，分別量處被告施用第一級毒品罪，有期
    徒刑10月之刑；被告施用第二級毒品罪，有期徒刑6月之刑
    ，並定應執行刑為有期徒刑1年3月。敘明檢察官就被告施用
    第一級毒品嗎啡部分，雖具體求處有期徒刑1年2月，斟酌被
    告雖素行及犯罪後態度均不佳，惟其本案施用第一級毒品嗎
    啡之次數既僅有1次，判處有期徒刑1年2月略嫌過重；扣案
    之甲基安非他命（毛重0.01公克），係屬第2級毒品，應依
    毒品危害防制條例第18條第1項前段之規定沒收銷燬之；再
    違禁物不問屬於犯人與否，均應沒收，但該物苟係屬於第三
    人所有，則其是否違禁，應視該第三人有無違禁情形為斷，
    最高法院71年臺上字第754號固著有判例，然本案扣案含第1
    級毒品嗎啡成份之藥丸（淨重計2.13公克），既經卓志堅轉
    讓予被告而屬被告所有，自與上揭判例所昭示之情形不同，
    仍應依毒品危害防制條例第18條第1項前段之規定沒收銷燬
    之，且因嗎啡外之其餘藥物成份與嗎啡成份無從析離，故一
    併予以宣告沒收銷燬之；扣案之酒精燈1座、吸食器1組、吸
    管2支、鋁箔紙1張及吸食管2支，雖均為被告所有，但均係
    被告前案犯施用毒品罪所用之物，業據被告於審理中供明在
    卷，復查無其他積極證據足認該等扣案物品，確屬被告供犯
    本案罪行所用之物，爰均不予宣告沒收，檢察官起訴意旨聲
    請將該等扣案物品予以宣告沒收部分，尚難准許；又公訴蒞
    庭檢察官於94年9月21日於原審言詞辯論後之同年月27日所
    提出之論告書意旨指被告犯行，與本案無裁判上一罪關係，
    因而未合併審判（詳如後述）。本院核其認事用法俱無不當
    ，量刑亦屬適當。被告上訴否認施用本件毒品犯行，為無理
    由，應予駁回。
三、又公訴蒞庭檢察官於94年9月21日於原審言詞辯論後之同年
    月27日所提出之論告書雖另略以：被告甲○○自93年9月至
    10 月初間，多次向友人卓志堅取得含第1級毒品嗎啡成份之
    紫色藥丸約5、60顆後，自同年9月底某日起至同年10月初某
    日止，尚有施用該等含第1級毒品嗎啡成份之紫色藥丸約數
    10 次（每次服用2顆，不含上開經起訴並由本判決有罪部分
    ）云云。惟查，證人卓志堅於原審固證稱：伊在93年9月底
    時看到被告因傷病疼痛，所以把藥物拿給被告吃，被告吃了
    之後覺得有效比較不痛，藥物是伊二姐給伊的云云，同時並
    庭呈紫色藥物10顆，陳稱：伊只有拿這一種藥物給被告吃，
    伊二姐本身也有疾病，罹患癌症，當時是由臺北長庚醫院開
    出的藥物，另外伊也有拿自己的藥物予被告服用計4、5次，
    伊告訴被告1次吃2顆，只要疼痛就拿出來吃，伊總共拿了一
    排給被告，陸續拿了幾次給被告，一次都一排的數量云云，
    被告當庭對於證人卓志堅之證詞雖亦表示沒有意見，並稱伊
    疼痛就服用卓志堅提供之藥物，平均約1至2天不等服用1次
    云云。然查，證人卓志堅係於94年3月21日至中國醫藥學院
    附設醫院住院及於同年4月8日至該醫院疼痛科門診後，長期
    倚賴該院所開立之嗎啡及止痛藥止痛；及證人卓志堅於審理
    中當庭提出之藥物（業經當庭交還證人卓志堅）係94年9 月
    16日方由中國醫藥學院附設醫院開出供證人卓志堅服用，有
    上述中國醫藥學院附設醫院函1份及證人卓志堅提出之藥袋1
    個在卷可憑，是該等證物顯不足以證明卓志堅除提供遭原審
    扣押之紫色藥丸予被告該次外，尚有提供其餘含有第1級毒
    品嗎啡成份之紫色藥丸予被告。此外，本案復無查扣其他含
    有第1級毒品嗎啡成份之紫色藥丸可資證明卓志堅確有其他
    次提供含有第1級毒品嗎啡成份之藥丸予被告，即難遽認被
    告除上述經原審判決有罪部分外，尚有此部分持有、施用第
    1級毒品嗎啡犯行，且因被告此部分犯嫌，未經檢察官起訴
    或追加起訴，復難認與上開有罪部分有何裁判上一罪關係，
    自無從予以審理。
四、卓志堅（50年6月20日生，身分證統一編號：Ｚ000000000號
    ），住臺中縣太平市○○○○街66巷2號)，擅將扣案含有第1
    級毒品嗎啡成份之藥丸，轉讓予被告甲○○施用部分，應由
    檢察官另行偵辦。
據上論斷，應依依刑事訴訟法第368條，判決如主文。
本案經檢察官劉翼謀到庭執行職務。
中    華    民    國    95    年    2    月    15     日
            刑事第七庭  審判長法  官  林  榮  龍
                              法  官  許  秀  芬
                              法  官  江  錫  麟
上列正本證明與原本無異。
施用第一級毒品部分得上訴。
施用第二級毒品部分不得上訴。
如不服本判決應於收受送達後十日內向本院提出上訴書狀，其未
敘述上訴之理由者並得於提起上訴後十日內向本院補提理由書（
均須按他造當事人之人數附繕本）。
                              書記官  劉  建  智
中    華    民    國    95    年    2    月    16     日
                                                      Ａ


司法院資訊處製作；財團法人民間司法改革基金會備份。
